【裁判字號】    96,交易,782
【裁判日期】    970328
【裁判案由】    業務過失傷害
【裁判全文】
臺灣臺北地方法院刑事判決             96年度交易字第782號
公  訴  人  臺灣臺北地方法院檢察署檢察官
被      告  丁○○
上列被告因業務過失傷害案件，經檢察官提起公訴（九十六年度
偵字第一九七三三號），本院判決如下：
    主  文
丁○○犯業務過失傷害罪，處有期徒刑肆月，如易科罰金，以新
臺幣壹仟元折算壹日，減為有期徒刑貳月，如易科罰金，以新臺
幣壹仟元折算壹日。
    事  實
一、丁○○為營業小客車駕駛，係從事業務之人，於民國九十六
    年四月五日晚上十時五十分許，駕駛車號０一九─ＤＧ號營
    業小客車，沿臺北市市○○道西向東方向行駛，於經市○○
    道、中山北路交岔路口，駛入市○○道○○道甫左轉入市○○道東向西車道後欲右轉中山北路時，本應注意轉彎車應讓
    直行車先行，並隨時採取必要之安全措施，而依當時天候晴
    ，夜間有照明，市區道路○○路面、乾燥、無缺陷、無障礙
    物、視距良好，並無不能注意之情事，竟疏未注意讓直行車
    先行，貿然左轉進入市○○道東向西車道，隨即變換至外側
    車道，致撞及適時正沿該車道東向西直行，由甲○駕駛之車
    號ＰＸ六─五０一號重型機車，致使人車倒地，機車後座之
    乘客丙○○因此受有左足內踝骨折之傷害。
二、案經丙○○訴由臺北市政府警察局中山分局報請臺灣臺北地
    方法院檢察署檢察官偵查起訴。
    理  由
壹、程序方面：
一、按被告以外之人（包括證人、鑑定人、告訴人、被害人及共
    同被告等）於審判外之陳述雖不符刑事訴訟法第一百五十九
    條之一至之四等四條之規定，而經當事人於審判程序同意作
    為證據，法院審酌該言詞陳述或書面陳述作成時之情況，認
    為適當者，亦得為證據；當事人、代理人或辯護人於法院調
    查證據時，知有刑事訴訟法第一百五十九條第一項不得為證
    據之情形，而未於言詞辯論終結前聲明異議者，視為有前項
    之同意，同法第一百五十九條之五定有明文。立法意旨在於
    傳聞證據未經當事人之反對詰問予以核實，原則上先予排除
    。惟若當事人已放棄反對詰問權，於審判程序中表明同意該
    等傳聞證據可作為證據；或於言詞辯論終結前未聲明異議，
    基於尊重當事人對傳聞證據之處分權，及證據資料愈豐富，
    愈有助於真實發見之理念，且強化言詞辯論主義，使訴訟程
    序得以順暢進行，上開傳聞證據亦均具有證據能力。本件告
    訴人丙○○、被害人甲○於警詢中之陳述（見九十六年度偵
    字第一九七三三號偵查卷第六頁至第九頁），雖係被告以外
    之人於審判外之陳述，性質上屬傳聞證據，惟經本院審理時
    予以提示並告以要旨，並經檢察官及被告等人表示意見，當
    事人已知上述筆錄乃傳聞證據，且均未於言詞辯論終結前對
    該筆錄之證據能力異議，僅被告爭執指訴內容之證明力（詳
    本院九十七年三月十四日審判筆錄第六頁），本院審酌上開
    筆錄作成時並無違法取證之瑕疵存在，引用上開陳述作為證
    據應屬適當，是告訴人丙○○、被害人甲○於警詢中之指述
    ，依刑事訴訟法第一百五十九條之五規定，自均具有證據能
    力。
二、被告以外之人於偵查中向檢察官所為之陳述，除顯有不可信
    之情況者外，得為證據。刑事訴訟法第一百五十九條之一第
    二項規定甚明。依告訴人丙○○、被害人甲○於偵查中乃經
    檢察官告以偽證罪責並具結後，方向檢察官為陳述，足認渠
    等是時所為陳述均無何顯有不可信之情況，是告訴人丙○○
    、被害人甲○於偵查中向檢察官所為陳述依前開規定，具有
    證據能力。
三、卷附道路交通事故現場圖、道路交通事故調查報告表(一)(二)、
    道路交通事故補充資料表均係員警接獲報案後抵達肇事現場
    ，依法執行實施勘察等職務後所製作以紀錄當時實見現場情
    形之紀錄文書，並無證據證明有何虛偽不實或明顯瑕疵等顯
    不可信存在，依刑事訴訟法第一百五十九條之四第一款規定
    ，自皆有證據能力。卷附丙○○之馬偕紀念醫院出具之診斷
    證明書，則為醫師於執行醫療業務時所需製作之證明文書，
    復無證據顯示該診斷證明書存有何詐偽或虛飾之情事，核無
    刑事訴訟法第一百五十九條之四第二款所定顯有不可信之特
    別情況，應得為證據。道路交通事故照片十四張均係以機械
    之方式所留存之影像，並非依憑人之記憶再加以轉述而得，
    要非供述證據，殊無「傳聞證據排除法則」之適用，此外，
    復無證據證明有何偽造、變造或違法取得之情事，且均與檢
    察官主張之事實具有關聯性，各該照片亦有證據能力。
四、卷附臺北市車輛行車事故鑑定委員會鑑定意見書，本質上雖
    係鑑定人員於審判外之書面陳述，然此係臺北市車輛行車事
    故鑑定委員會於本件偵查時，受檢察官囑託而所為之鑑定書
    面報告，是屬刑事訴訴法第一百五十九條第一項「被告以外
    之人於審判外之言詞或書面陳述，除法律有規定者外，不得
    作為證據」，所稱「法律有規定者」之例外情形，此因「鑑
    定之經過及其結果，應命鑑定人以言詞或『書面』報告」，
    同法第二百零六條第一項規定甚明，是鑑定人以書面為鑑定
    報告提出於法院，依刑事訴訟法第一百五十九條第一項立法
    理由及同法第二百零六條第一項規定，即具有證據能力。況
    檢察官及被告於本院行準備程序及審理時，就上開書面證據
    之證據能力均表示沒有意見，復未聲明異議，依據刑事訴訟
    法第一百五十九條之五規定，亦應認有證據能力。
貳、實體方面：
一、訊據被告丁○○固坦承於前揭時、地駕駛上開營業小客車，
    與被害人甲○所騎乘之前揭機車發生交通事故，致告訴人丙○○受有傷害，惟矢口否認有何業務上過失，辯稱：當時伊
    所駕駛營業小客車已迴轉成直行車，係被害人騎乘之機車自
    後追撞云云。經查：
  (一)上揭事實，業據被告於偵查中及本院審理時供稱，伊於九十
    六年四月五日晚上十時五十分許，駕駛車號０一九─ＤＧ號
    營業小客車，沿臺北市市○○道西向東方向行駛，於經市○○道、中山北路交岔路口，駛入市○○道○○道甫左轉入市
    ○○道東向西車道後欲右轉中山北路時，與被害人甲○所騎
    乘之車號ＰＸ六─五０一號重型機車發生交通事故，致告訴
    人丙○○因此受有左足內踝骨折之傷害等語（見前揭偵查卷
    第五頁、六頁；本院九十七年一月十一日準備程序筆錄第五
    頁），核與告訴人丙○○、被害人甲○於警詢、偵查及本院
    審理時之指述，暨證人乙○○於本院審理時證述之情節相符
    ，並有馬偕紀念醫院診斷證明書、道路交通事故初步分析研
    判表、道路交通事故現場圖、道路交通事故補充資料表、交
    通事故談話紀錄表二紙、道路交通事故調查報告表(一)(二)、道
    路交通事故當事人登記聯單、道路交通事故肇事人自首情形
    紀錄表、道路交通事故照片十四張等資料附卷可稽，堪認為
    真實。
  (二)被告於本院準備程序中，已供稱伊認為其過失應該非常輕微
    ，不是百分之百沒有過失，且所為陳述係出於自由意志，無
    受到刑求或逼供（見前揭本院準備程序筆錄第四頁），惟嗣
    改稱不承認有任何錯誤，其係按照規矩開車云云（見前揭本
    院準備程序筆錄第四頁），前後供詞不一，顯有可議。次查
    證人即本件交通事故至現場處理之臺北市政府警察局交通警
    察大隊中山交通分隊警員乙○○於本院審理時具結證稱：卷
    附道路交通事故現場圖係伊繪製，現場路面未發現有煞車痕
    與刮地痕，依現場圖判斷，被告與被害人發生撞擊位置應更
    接近轉彎道，即圖示Ａ車與轉彎道中間，而非Ａ車停放之位
    置（詳前揭本院審判筆錄第三頁至第五頁）等語，本院參諸
    證人乙○○警員與被告間不僅未有任何怨隙，且係毫不相識
    之人，衡情證人應無設詞攀誣，或虛構事實陷害被告之理，
    況警員執行公務時，本身即受有行政懲處責任之監督，且其
    到庭具結作證，更係以刑事責任擔保其證言之真實性，故證
    人乙○○警員之前開證述內容，應可採信，堪認被告辯稱伊
    係由轉彎車成直行車時，始遭被害人騎乘機車追撞等情，已
    有可疑。再依臺北市車輛行車事故鑑定委員會九十六年八月
    二十八日北鑑審字第０九六三０二九二二００號函附鑑定意
    見書認為，肇事當時雙方車輛應似近乎同時進入肇事路口，
    被告駕駛之營業小客車轉彎車未讓直行車先行，為肇事原因
    ，而被害人甲○騎乘之機車則無肇事因素（詳前揭偵查卷第
    四四、四五頁），益證被告前開辯稱已迴轉直行後，始遭被
    害人自後追撞情事，係卸責推諉之詞，難以採信。
  (三)按「汽車行駛至交岔路口，其行進、轉彎，應依下列規定…
    …七、轉彎車應讓直行車先行」、「汽車行駛時，駕駛人應
    ……隨時採取必要之安全措施」，道路交通安全規則第一百
    零二條第一項第七款、第九十四條第三項分別定有明文。被
    告既係營業小客車駕駛人，對上述規則理應知之甚詳，且依
    當時天候晴，夜間有照明，市區道路○○路面、乾燥、無缺
    陷、無障礙物、視距良好，此有道路交通事故調查表(一)在卷
    可參（見前揭偵查卷第一八頁），顯無不能注意之情形，而
    被告駕車行經上開交岔路口轉彎時，疏未注意讓直行車先行
    ，並隨時採取必要之安全措施，致撞及後載告訴人丙○○之
    被害人甲○所騎乘之機車，因而使告訴人受有上開傷害，被
    告對於本件交通事故之發生顯有業務上過失，且被告之過失
    行為與告訴人之受傷間亦具有相當因果關係。
  (四)綜上所述，被告所為辯詞，顯係事後卸責推諉之詞，不足採
    信，本案事證明確，被告業務上過失傷害犯行，堪以認定，
    應依法論科。
  (五)至被告就臺北市車輛行車事故鑑定委員會鑑定結果申請轉送
    臺北市政府交通局覆議，固經該局以以九十七年一月三十日
    北市交五字第０九七三０六九三一００號函覆申請覆議已逾
    一個月之申請期限而逕行退件未予受理（見九十六年度交易
    字第七八二號本院卷第二０頁），惟本院認本件事證已明，
    亦無再予調查之必要，附此敘明。
二、核被告所為，係犯刑法第二百八十四條第一項前段業務過失
    傷害罪。爰審酌被告之過失情節非輕，且為本件交通事故發
    生之原因，然其不但未深刻反省過錯，並積極尋求與告訴人
    及被害人和解，賠償損害，反一再質疑被害人騎乘機車不當
    自後追撞，意圖推諉卸責，犯後態度不佳，及其品行、智識
    程度、生活狀況、告訴人所受傷勢，暨迄未與告訴人及被害
    人達成和解等一切情狀，量處如主文所示之刑，並諭知易科
    罰金之折算標準，以資懲儆。又被告犯罪之時間，係在九十
    六年四月二十四日以前，復無其他不合中華民國九十六年罪
    犯減刑條例所定不得減刑之情形，應依同條例第二條第一項
    第三款之規定，減其宣告刑二分之一，並依同條例第九條之
    規定，諭知易科罰金之折算標準。
據上論斷，應依刑事訴訟法第二百九十九條第一項前段，刑法第
二百八十四條第一項前段、第四十一條第一項前段，刑法施行法
第一條之一第一項、第二項前段，中華民國九十六年罪犯減刑條
例第二條第一項第三款、第七條、第九條，判決如主文。
本案經檢察官熊南彰到庭執行職務
中    華    民    國    97    年    3     月    28    日
                  刑事第三庭    法  官  詹慶堂
上正本證明與原本無異。
如不服本判決，應於判決送達後10日內向本院提出上訴狀（應抄
附繕本）。告訴人或被害人如對於本判決不服者，應具備理由請
求檢察官上訴，其上訴期間之計算係以檢察官收受判決正本之日
期為準。
                                書記官  羅欣宜
中    華    民    國    97    年    3     月    28    日
刑法第284條
因過失傷害人者，處 6 月以下有期徒刑、拘役或 5 百元以下罰
金，致重傷者，處1年以下有期徒刑、拘役或5百元以下罰金。
從事業務之人，因業務上之過失傷害人者，處 1 年以下有期徒刑
、拘役或1千元以下罰金，致重傷者，處3年以下有期徒刑、拘役
或2千元以下罰金。


司法院資訊處製作；財團法人民間司法改革基金會備份。
